【裁判字號】    96,訴,225
【裁判日期】    970110
【裁判案由】    殺人未遂等
【裁判全文】
臺灣新竹地方法院刑事判決               96年度訴字第225號
    公  訴  人  臺灣新竹地方法院檢察署檢察官
    被      告  丙○○
    選任辯護人  唐琪瑤律師
上列被告因殺人未遂等案件，經檢察官提起公訴（95年度少連偵
字第41號），本院判決如下：
    主  文
丙○○共同傷害人之身體因而致人於死，處有期徒刑拾貳年。
    理  由
一、緣丙○○及其友人卯○○、林呂壆、張書瑋、乙○○、辛○○等人與癸○○（綽號阿順）及其友人陳彥廷、健淵、陳
    義晟、甲○○、「劉彥廷」、「陳彥廷」等人於民國95年5
    月13日晚間8時至9時許間，先在新竹縣竹北市○○○路與仁
    義街口7-11便利商店前發生口角鬥毆，嗣雙方約在新竹縣竹
    北市豆子埔公園談判，惟丙○○等人於離開之際遭一群不詳
    年籍之人圍堵，丙○○懷疑係癸○○所教唆因而心生不滿，
    遂與真實姓名年籍不詳之男子共約20餘人基於犯意聯絡，於
    民國95年5月14日0時30分許，分持刀、木質球棒、高爾夫球
    桿等客觀上具殺傷力之武器至當時癸○○與其友人所在之位
    於新竹縣竹北市○○路、民權街街口之「竹北KTV」店，欲
    找癸○○理論，丙○○明知該等真實姓名年籍不詳之男子分
    持刀、木質球棒、高爾球桿等器械進入眾多消費者在內消費
    之竹北KTV可能傷及無辜，惟仍聚眾持上開器械進入竹北KTV
    ，縱傷害不特定之人亦不違反其本意，及明知該等真實姓名
    年籍不詳之男子分持刀、木質球棒、高爾球桿等器械敲擊砍
    刺人之頭部、背部等身體部位，在客觀上會引起死亡之結果
    ，應有預見此結果發生之可能，且依當時情形並無不能預見
    之情事，渠等能預見死亡結果之發生而不預見，竟仍共同基
    於傷害之犯意聯絡，適有在上開竹北KTV唱歌消費完欲離去
    之辰○○（78年12月27日生），辰○○見渠等持上開器械進
    入竹北KTV櫃檯前因未及時閃避，該等真實姓名年籍不詳之
    20餘名男子中之數名男子見狀，竟分持上開器械共同追逐辰
    ○○並持上開器械敲擊砍刺辰○○之頭部及背部，使之受有
    左側腰背部穿刺傷併左側血胸、顱骨凹陷性骨折併顱內出血
    及蜘蛛膜下腔出血、左肘尺橈骨開放性骨折等傷害，經緊急
    將辰○○送醫接受心肺復甦術後呈昏迷指數3分，經住院治
    療後，仍於95年8月7日因上開傷害導致敗血性休克、呼吸衰
    竭而不治死亡。
二、案經被害人之父丑○○訴由新竹縣警察局竹北分局報請臺灣
    新竹地方法院檢察署檢察官偵查起訴。
    理  由
一、證據能力有無之判斷：
（一）按被告以外之人於審判外之言詞或書面陳述，除法律有規
      定者外，不得作為證據；又被告以外之人於司法警察官或
      司法警察調查中所為之陳述，與審判中不符時，其先前之
      陳述具有較可信之特別情況，且為證明犯罪事實存否所必
      要者，得為證據，刑事訴訟法第159條第1項、第159條之2
      分別定有明文。查證人林呂壆、劉子正、胡明良、張書瑋
      、邱振洋、卯○○、曾錦伸、范蔡揚、李易駿、乙○○、
      寅○○、戊○○、癸○○、壬○○、丁○○、庚○○、己○○於警詢之陳述，係被告以外之人於審判外之陳述，復
      不符合傳聞法則之例外規定，依首開刑事訴訟法第159條
      第1項規定，上開證人警詢之陳述不得作為證據。上開證
      人於警詢陳述部分，固係被告以外之人於審判外之陳述，
      但上開證人警詢之陳述與其於本院審理中之證述若有明顯
      不符之情事，得以之作為彈劾該證人陳述憑信性之彈劾證
      據。
（二）又被告以外之人於偵查中向檢察官所為陳述，除顯有不可
      信之情況者外，得為證據，刑事訴訟法第159條之1第2項
      定有明文。偵查中對被告以外之人（包括證人、鑑定人、
      告訴人、被害人及共同被告等）所為之偵查筆錄，或被告
      以外之人向檢察官所提之書面陳述，性質上均屬傳聞證據
      。惟現階段刑事訴訟法規定檢察官代表國家偵查犯罪、實
      施公訴，依法其有訊問被告、證人及鑑定人之權，證人、
      鑑定人且須具結，而實務運作時，檢察官偵查中向被告以
      外之人所取得之陳述，原則上均能遵守法律規定，不致違
      法取供，其可信度極高，職是，被告以外之人前於偵查中
      已具結而為證述，除反對該項供述得具有證據能力之一方
      ，已釋明「顯有不可信之情況」之理由外，不宜以該證人
      未能於偵查中接受他造之反對詰問為由，遽指該證人於偵
      查中之陳述不具證據能力。本件證人癸○○、壬○○、丁○○、庚○○、己○○、甲○○於偵查向檢察官所為之陳
      述，被告選任辯護人雖主張上開證人偵訊陳述未經被告及
      其辯護人行使反對詰問，應屬未經完足調查之證據，其證
      言無證據證明力云云，惟上開證人偵查中之陳述，業經具
      結在案，復無證據證明檢察官在偵查時有不法取供之情形
      ，被告及其辯護人亦未釋明上開供述有顯不可信之情況，
      依上開說明，證人癸○○、壬○○、丁○○、庚○○、己○○、甲○○於偵查之陳述，自具有證據能力。
二、得心證理由：
（一）訊據被告丙○○固坦承與卯○○等人於95年5月13日晚間8
      時至9時許間，與癸○○等人先在新竹縣竹北市○○○路
      與仁義街口7-11便利商店前發生口角鬥毆，嗣在新竹縣竹
      北市豆子埔公園談判，惟離開之際遭一群不詳年籍之人圍
      堵及於上開時地在竹北KTV與癸○○理論等情，惟辯稱：
      我當時只有與卯○○去竹北KTV，並沒有叫其他人去，我
      沒有拿任何武器砍傷任何人云云。
（二）經查：
    1.被告丙○○自白其與友人卯○○、林呂壆、張書瑋、乙○○、辛○○等人與癸○○及其友人陳彥廷、健淵、陳義
      晟、甲○○、「劉彥廷」、「陳彥廷」等人於95年5月13
      日晚間8時至9時許間，先在新竹縣竹北市○○○路與仁義
      街口7-11便利商店前發生口角鬥毆，嗣雙方約在新竹縣竹
      北市豆子埔公園談判，惟被告丙○○等人於離開之際遭一
      群不詳年籍之人圍堵及自白於同年月14日凌晨0時30分許
      有前往在竹北KTV等情部分，核與證人乙○○、卯○○、
      曾錦伸、己○○、戊○○於偵訊及本院少年法庭訊問（本
      院少年法庭95年度少調字第388號暨96年度少護53號事件
      ，以下稱於少年法庭訊問者均為此一事件）、本案審理時
      先後之陳述、證人癸○○、丁○○、庚○○、壬○○、甲○○於偵訊及本案審理時先後之陳述及辛○○於偵訊及本
      案審理時先後之陳述情節大致相符，並有竹北KTV監視錄
      影光碟、本院少年法庭及本案準備程序所為之勘驗筆錄、
      監視錄影光碟翻拍照片附卷可證，被告上開自白應與事實
      相符，足堪採信。
    2.另被害人辰○○於上開時地遭真實姓名年籍不詳之男子
      分持刀、木質球棒、高爾夫球桿等器械追趕及持上開器械
      敲擊砍刺身體而受有左側腰背部穿刺傷併左側血胸、顱骨
      凹陷性骨折併顱內出血及蜘蛛膜下腔出血、左肘尺橈骨開
      放性骨折等傷害，經緊急將辰○○送醫接受心肺復甦術後
      呈昏迷指數3分，經住院治療後，仍於95年8月7日因上開
      傷害導致敗血性休克、呼吸衰竭而不治死亡之事實，業據
      證人己○○於偵訊、本院少年法庭訊問、本案庭審理時先
      後證述明確及證人庚○○、壬○○於本案審理時證述屬實
      ，被告丙○○對此亦不否認，並有和平醫院診斷證明書、
      馬偕紀念醫院診斷證明書、行政院衛生署新竹醫院開立之
      死亡證明書、被害人辰○○之和平醫院病歷、長庚紀念醫
      院病歷等在卷可稽，自堪信為真實。且據本院囑託法務部
      法醫研究所鑑定被害人死因與其遭不詳年籍之男子持上開
      器械砍、刺身體而受有左側腰背部穿刺傷併左側血胸、顱
      骨凹陷性骨折併顱內出血及蜘蛛膜下腔出血、左肘尺橈骨
      開放性骨折等傷害間之關連性，經鑑定結果認「綜合東元
      綜合醫院、長庚紀念醫院、和平醫院及行政院衛生署新竹
      醫院辰○○住院治療經過，作死亡經過之研判，若無95年
      5月14日辰○○受傷，則不會有頭顱骨折、外傷性腦出血
      及左背部刀刺傷之發生，95年5月14日到醫院到院已死亡
      ，急救後腦部缺氧性腦病變，以致作氣管切開術、用呼吸
      器、進呼吸照顧病房，因呼吸衰竭以賴呼吸器，最後於95
      年8月7日敗血性休克死亡。故被害人遭砍所受之傷害與死
      亡之間是具有相當因果關係的，辰○○之死亡原因為頭部
      外傷及背部刀砍傷致到院後死亡，急救後成缺氧性腦病變
      ，最後因敗血性休克死亡，死亡方式為他殺。」，此有法
      務部法醫研究所96年12月24日法醫理字第0960004792號函
      暨法醫所（96）醫文字第0961101703號法醫文書審查鑑定
      書1份在卷可證。
    3.被告丙○○雖否認於上開時地有聚眾持上開器械前往竹北
      KTV及否認有持器械砍傷被害人，並辯稱：是剛好經過竹
      北KTV，遇見癸○○才進去竹北KTV，不認識那些在場持器
      械毆打被害人之人云云。惟查，
      (1)被告辯稱剛好經過竹北KTV，遇見癸○○才進去竹北KTV
        部分，此部分業據：
        證人乙○○於偵訊時證稱：「在丙○○家時他跟我說
          待會要去竹北KTV找朋友，他問我要不要去。」、於
          本院少年法庭訊問時稱：「丙○○要去竹北KTV做什
          麼事情我不知道」、於本案96年12月27日審理時證稱
          ：「我從丙○○家離開前，丙○○有告訴我說要去竹
          北KTV找朋友」，證人乙○○上開證述亦與其於警詢
          稱：「丙○○跟我說要去竹北KTV找朋友」等語相符
          ，證人乙○○此部份之陳述先後一致。
        證人卯○○於本院少年法庭訊問時稱：「我們是11點
          半到12點左右確定要去竹北KTV。」。
        證人癸○○於本案96年12月27日審理時證稱：「當天
          在豆子埔公園後還有跟被告連絡，他問我說是否有找
          人去找他們動手動腳對他們不利，我說沒有，當時我
          告訴他我人在竹北KTV，印象中那時我有叫被告過去
          找我，因為講好了，想邀他喝一杯，被告說不用。」
          。並與其於警詢時證稱：「我跟丙○○在竹北市豆子
          埔公園談和解後，我就與朋友10餘人至竹北KTV喝酒
          唱歌，後來丙○○打電話給我問我有沒有找人圍堵他
          們，並回答說要再查清楚一點，他就掛掉電話。」等
          語大致相符。
        證人壬○○於本案96年12月20日審理時證稱：「我人
          當時有在竹北KTV，因為我朋友劉彥志的弟弟劉彥廷
          被打，劉彥志叫我去看一下，他說對方說要叫人過來
          講和，我去的目的是要去協助和解。」。
        互核上開證人先後之陳述，均大致相符，被告事前即
          明知癸○○在竹北KTV並特意前往竹北KTV找癸○○。
          且據被告於警詢時供稱：「我打電話給癸○○，癸○○要我到竹北KTV」、於本院少年法庭95年8月17日訊
          問時稱：「在我家時，我有告訴乙○○要去竹北KTV
          ，我是說要去竹北KTV找朋友阿順。前一天，與阿順
          吵架，最後談話在竹北的公園，結果我們出公園時就
          被十幾個人追著打，後來我就打電話給阿順，問他是
          不是他找的人，阿順說不是，他說他人在竹北KTV，
          他朋友生日，問我要不要去，我就說好，我等等到。
          」，被告上開供述核與上開證人之陳述情節大致相符
          。
        而被告案發當時使用之行動電話號碼0000000000於95
          年5月14日零時7分1秒有撥打證人癸○○當時使用之
          行動電話號碼0000000000、通話68秒，證人癸○○於
          同日零時24分19秒撥打至被告使用之上開行動電話、
          通話20秒，此有被告上開行動電話號碼之雙向通聯記
          錄在卷可證，足認上開證人之陳述應與事實相符，應
          堪採信。
        綜上，被告事後於偵訊及本院審理時辯稱係經過竹北
          KTV看到癸○○才進去竹北KTV云云，顯係事後卸責之
          詞，不足採信。另證人卯○○於95年12月14日偵訊時
          稱「我們出去買東西時在路上碰到癸○○」及於本案
          96年12月27日審理時證稱「我們要去吃東西，經過KT
          V看到癸○○在那裡，被告說要去那邊跟他講事情。
          被告沒有告訴我要去竹北KTV。」，證人卯○○於本
          案審理時之陳述與其在本院少年法庭訊問時之陳述不
          一致，況證人卯○○於偵訊時亦屬本件同案共犯，案
          發當時其係與被告共同騎乘機車前往竹北KTV，是其
          陳述或有避重就輕、推免卸責之情，是證人卯○○此
          部份之陳述尚難採信而作為被告有利之認定。
      (2)被告辯稱不認識在場持器械毆打被害人部分，此部分業
        據：
        證人癸○○於偵訊時證稱：「那一群人是丙○○帶進
          來的，其中一部分人我之前就看過丙○○帶過，那群
          人有人開車、有人騎機車」、於本案96年12月27日審
          理時證稱：「當時在竹北KTV大約應該有20幾個人走
          進來，被告走第一個。」。
        證人庚○○於偵訊時證稱：「這群人中有一個人特徵
          胖胖的，他是跟這群人一起進來，編號8號（經查係
          被告）照片，就是那個胖胖的，他當天跟著衝進來。
          」、於本案96年12月20日審理時證稱：「（問：這群
          人中，認得幾位？）我都不認識，就是我之前指認的
          人，其他我都指認不出來，我指認的人跟其他在場的
          人就是一起的。當時看到被告就是跟那一群人講話，
          那一群人包括追趕被害人的4、5個人，因為他們是一
          起來的，我有看到被告與他們講話，我有看到被害人
          被追砍的過程，當時被告是在被害人被追砍的附近。
          打完之後他們是一起離開。」。
        證人壬○○於偵訊時證稱：「丙○○帶3、40人過來
          」、於本案96年12月20日審理時證稱：「（問：「當
          時被告與其他一起進KTV的人事什麼關係？）應該也
          是被告的朋友，我不知道，在偵查說被告帶3、40人
          過來，是因為他們一起騎機車過來。」、證人甲○○
          於偵訊時證稱：「95年5月14日當天衝進來打人的人
          ，我認識丙○○，他跟一群人衝進來。」。
        證人己○○於本案96年12月27日審理時證稱：「在檢
          察官面前指認之被告，當時被告走在這人群中的前面
          ，但他走到一半，其他的人就往裡面衝。最後我躲在
          陌生人的包廂內，我聽到外面有人說『北融』帶人來
          砍人。」。
        互核上開證人之陳述，被告顯非獨自一人進入竹北KT
          V，其係與在場持器械之人係同時進入竹北KTV，再參
          以案發當時竹北KTV現場監視錄影器所拍攝之光碟片
          ，經本院於本案準備程序中所勘驗之結果「第三檔案
          ：播放時間1分33秒許時，先有五名，男子至KTV店內
          往外走（被告稱：中間穿著黑色衣褲身材較為矮小之
          男子即為癸○○），約1分46秒時即有一群人至店外
          往店內跑，後方有一群人往前追，手上有拿長條形之
          器械，其後方又有數人拿長條形器械，約1分52秒時
          ，其中有一名男子跳起來並右手高舉，手上並無持有
          器械，右後方有一名穿黑衣男子抓住他（被告稱：跳
          起來之男子是我，黑衣男子是癸○○），約2分的時
          候，再與店內走出之一群人同時往KTV對面之便利商
          店方向走出去。第四檔案：播放時間約1分35秒許，
          先有一群人自KTV 店內往外走出，前數人手上疑似有
          拿長條形器械，但該群人尚未全部走出店門口即回頭
          往店內跑，約1分45秒時，後方有一群人手持長條形
          器械往前追入店內，所持器械確定有棒球棒、長條木
          棍，是否有其他刀械，無法辨識。約1分50秒畫面出
          現一名男子（被告稱：是我）。該群人進入店內之行
          動畫面未顯示，隨即畫面顯示一群人從店內往外走，
          手上仍有拿長條形器械，約2分10 秒時，其中畫面較
          明顯之男子為身穿白上衣、深色褲子、體型微胖，有
          在門口舉起手（被告稱：是我），其餘畫面中之人均
          係年輕之男子。」，上開勘驗結果與上開證人之陳述
          亦相符，顯見被告與其他持器械之男子確實係同時且
          並肩接踵進入竹北KTV，而被告在此同時竟能無畏當
          時現場多人持器械橫衝直撞之情況，並作出跳起高舉
          右手臂之動作而能毫髮無傷，該等持器械之男子又未
          對被告為任何不利之動作，衡諸常情，被告與該等持
          器械與之同時進入竹北KTV之男子顯係熟識，被告應
          非係一人獨自去找癸○○。
        另證人壬○○於本案96年12月20日審理時亦證稱：「
          現場除了被告這群人外，我不知道是否還有不同群人
          到場，因為刀子已經在我旁邊揮來揮去，阿順那群人
          全部是從KTV裡面走出來的，那些人沒有帶刀棍。」
          ，且亦無其他事證足以證明有被告以外之人聚眾前往
          竹北KTV，況若該等真實姓名年籍不詳之男子係癸○○或其友人所聚眾前往，被告顯難全身而退。綜上，
          被告上開辯解，顯不足採。雖證人卯○○先後於警詢
          、偵訊、本院審理時均證稱「丙○○沒有告訴我他有
          叫人去竹北KTV」、「我不知道丙○○有叫人去」、
          「被告進去與癸○○講話，那些2、30人就一起往KTV
          裡面衝，我都不認識那些人。」，證人卯○○此部份
          之陳述核與上開證人陳述及光碟片勘驗結果內容並不
          相符，況縱使證人卯○○確實不知被告有無聚眾持器
          械前往竹北KTV，亦難以此認定該等持器械之男子非
          被告所聯絡聚眾前往現場，是證人卯○○此部份之陳
          述尚難採信而作為被告有利之認定。
        又據被告於95年5月15日凌晨2時29分許、同日20時48
          分許以行動電話號碼0000000000傳簡訊證人癸○○當
          時使用之行動電話號碼0000000000，內容分別為「希
          望可以讓別的哥哥都認為是在七十一才有糾人！在竹
          時是只有我和鄭北！你願意幫我說嗎」、「大家的講
          詞要是一樣的」，此有癸○○上開行動電話螢幕顯示
          之簡訊內容影本（螢幕顯示之時間為95年5月15日凌
          晨2時29分、同日20時48分）及被告所使用上開行動
          電話號碼之雙向通聯記錄在卷可證，被告對上開簡訊
          內容並不否認，被告事後雖於偵訊及本案審理時辯稱
          「簡訊內容係要癸○○跟其大哥解釋竹北KTV的人不
          是伊找的，當時我還沒有被警察捉到。」云云，惟被
          告於警訊時供稱「係要癸○○不要把我找人在KTV堵
          他一事說給他大哥知道」，再參以簡訊內容很明確係
          要癸○○幫忙對外不要說竹北KTV的人是被告找的，
          並希望大家說法要一致，證人癸○○於偵訊時亦證稱
          「丙○○傳簡訊給我，內容關於說詞要一致的部份我
          沒有看到這個簡訊，案發後丙○○一開始先打電話，
          電話裡他是有跟我說能盡量幫他就幫他，我沒有跟
          建淵、甲○○說要幫丙○○。」，而如前所述，被告
          於案發之前即明知癸○○在竹北KTV，再參以上開本
          院勘驗案發當時竹北KTV現場監視錄影器所拍攝之光
          碟片內容，被告丙○○在案發現場之肢體動作及與案
          發現場持器械砍刺被害人之不詳姓名年籍男子之互動
          ，被告應係與該等持器械、不詳年籍之男子互相認識
          並一同聚集前往竹北KTV。綜上，案發現場持器械之
          不詳姓名年籍男子係被告所聚眾前往竹北KTV甚為明
          確。
    4.按「意思之聯絡，並不限於事前有所謀議，即僅於行為當
      時有共同犯意之聯絡者，亦屬之，且其表示之方法，亦不
      以明示通謀為必要，即相互間有默示之合致，亦無不可。
      刑法上之幫助犯，係指以幫助之意思，對於正犯資以助力
      ，而未參與實施犯罪之行為者而言」（最高法院73年台上
      字第2364號、49年台上第77號判例意旨參照）。次按，「
      刑法上之傷害致人於死罪為結果犯，如多數人下手毆打，
      本有犯意之聯絡，即屬共同正犯，對於共犯間之實施行為
      ，既互相利用，自應同負責任。（最高法院93年度台上字
      第1169號判決意旨參照）；共同正犯在犯意聯絡範圍內之
      行為，應同負全部責任。惟加重結果犯，以行為人能預見
      其結果之發生為要件，所謂能預見乃指客觀情形而言，與
      主觀上有無預見之情形不同，若主觀上有預見，而結果之
      發生又不違背其本意時，則屬故意範圍；是以，加重結果
      犯對於加重結果之發生，並無主觀上之犯意可言。從而共
      同正犯中之1人所引起之加重結果，其他之人應否同負加
      重結果之全部刑責，端視其就此加重結果之發生，於客觀
      情形能否預見；而非以各共同正犯之間，主觀上對於加重
      結果之發生，有無犯意之聯絡為斷（最高法院91年台上第
      50號判例意旨參照）。」。
    5.查如前所述，被告於案發前與友人卯○○、林呂壆、張書
      瑋、乙○○、辛○○等人與癸○○及其友人陳彥廷、健
      淵、陳義晟、甲○○、「劉彥廷」、「陳彥廷」等人於95
      年5月13日晚間8時至9時許間，先在新竹縣竹北市○○○
      路與仁義街口7-11便利商店前發生口角鬥毆，嗣雙方約在
      新竹縣竹北市豆子埔公園談判，惟被告丙○○等人於離開
      之際遭一群不詳年籍之人圍堵，被告並懷疑係癸○○教唆
      他人所為等情為實在，被告顯有找癸○○理論、談判、教
      訓之動機與目的。被告於案發前既與癸○○有過節欲找癸○○理論，又聚集不詳姓名年籍男子約20餘人分持上開器
      械前往現場，顯見被告與該等分持上開器械之不詳姓名年
      籍男子間事先有一定之意思聯絡及已預見在與對方碰面之
      際可能發生鬥毆情形，渠等間於事前應有相當之謀議及默
      契。況被告為識慮正常之人，明知竹北KTV內有眾多消費
      者，被告聚集20餘人分持上開器械進入極容易造成一般民
      眾之恐慌及傷及無辜，而被告仍聚眾持器械進入竹北KTV
      ，顯見縱使傷及無辜亦不違反被告之本意，且據證人庚○○於本案96年12月20日審理時證稱：「被害人被打之前，
      我有聽到現場的人對被害人以閩南語講給你死，被害人先
      在大廳被人打，之後一直打著追到外面，被害人被打到馬
      路邊時我聽到有人說要將他拉上車，被告當時應該在大門
      口邊，我在警察局陳述說係被告說要將被害人載走，應該
      是實在的，我現在忘記了，已經那麼久。」、證人丁○○
      於本案96年12月20日審理時證稱：「我有看到被害人被拉
      出去，當時我人在KTV，講這句話的聲音很大，我有聽到
      。」，是被告在案發現場對於被害人被該等持器械、不詳
      姓名年籍男子追砍之情形應有親身目睹或聽聞，被告既與
      該等不詳姓名年籍之男子持上開器械至現場，且在客觀上
      情形可預見可能造成被害人或其他民眾受傷之結果，惟被
      告仍停留在現場亦未阻止該等不詳姓名年籍之男子砍傷被
      害人，足認被告應有傷害被害人之間接故意及參與傷害犯
      行之意。雖本案有在案發現場之證人癸○○、丁○○、庚○○、壬○○、己○○等人於偵訊及本案審理時均無法明
      確指認被告有徒手毆打或持器械追砍被害人，或上開證人
      對於被告在案發現場是否有戴安全帽、有無攜帶器械、是
      否有進出KTV多次等情之陳述互有不符之情形及案發當時
      竹北KTV現場監視錄影器所拍攝之光碟片，經本院勘驗結
      果亦未發現有被告持器械毆打被害人之畫面，然縱被告確
      實未實際動手毆打被害人，然該等持器械追砍被害人之不
      詳姓名年籍男子既為被告所聚眾、並共同前往竹北KTV ，
      被告事先亦預見至竹北KTV時可能發生鬥毆並傷及無辜之
      事件，足認該等不詳姓名年籍之男子持器械追砍被害人之
      行為，並不違背被告之本意，況被告於警詢時供稱「當時
      在竹北KTV門口監視器畫面中，一群逞凶男子中有一壯胖
      男子身穿素色襯衫未紮，且高舉右手叫囂，是我本人沒錯
      ，我當時向阿順及他旁邊朋友叫囂，我想他找人堵（打）
      我，我也要堵（打）回來，但沒想到場面失控。」等語。
      綜上所述，被告與該等持器械追砍被害人之不詳姓名年籍
      男子間有傷害之犯意聯絡甚明。被告被告辯稱不認識現場
      那些持器械之人云云，與常情有違，顯係事後卸責之詞，
      均不足採信。
    6.次查，被告為識慮正常之人，被告與該等持器械追砍被害
      人之不詳姓名年籍男子間有傷害之犯意聯絡，渠等均為共
      同正犯，共同正犯之行為，應為整體觀察，而為整個共同
      行為負其責任，非得僅就自己實施之行為負責。被告與該
      等持器械追砍被害人之不詳姓名年籍男子既互相利用，就
      該等傷害行為所生被害人死亡之加重結果，自應共同負責
      。且依案發當時之客觀情形而言，被告對於持持刀、木質
      球棒、高爾夫球桿等器械毆打被害人身體要害，可能造成
      被害人死亡之結果，當有預見可能，被告能預見而未預見
      ，致發生被害人死亡之結果，且本件就事後客觀予以審查
      及上開法務部法醫研究所之鑑定結果，認為被害人死亡之
      結果，確因該等不詳姓名年籍男子持上開器械砍刺被害人
      行為所引起，二者間有因果關係甚明，被告與該等不詳姓
      名年籍男子間既相互利用，就該等男子傷害行為所生被害
      人死亡之結果，自應共同負責，被告共同傷害致死之犯行
      ，事證明確。本案雖因被告或癸○○或與其二人相關之證
      人等隱瞞事實，致無法查明該等持器械之不詳姓名年籍男
      子之真實身分，及本案移送涉案之成年共犯林呂壆、劉子
      正、胡明良、張書瑋、邱振洋、卯○○、曾錦伸、范蔡揚
      、李易駿、少年共犯乙○○、寅○○、戊○○、曾冠皓等
      均因事證不足以證明渠等涉有本案犯行而為不起訴處分、
      不付保護處分，及被告之選任辯護人以「公訴人並未具體
      說明並舉證被告與該20餘名真實姓名不詳知然間於何處謀
      議？如何謀議？謀議之內容？係傷害之犯意或係重傷害之
      犯意聯絡或為殺人犯意之連絡？及被告如何共同追逐並敲
      擊砍刺被害人等」等語置辯，惟如前所述，被告上開犯行
      甚為明確，本案其他共犯之真實姓名不詳、被告與該等共
      犯如何謀議等情均不影響本院之認定，且不足以作為有利
      於被告之認定。本件事證明確，被告上開犯行，足堪認定
      。
（三）按「殺意」為判斷殺人與傷害之第一要件，「殺意」包括
      有無死亡之預見，按殺人與傷害人致死之區別，應以有無
      殺意為斷，其受傷之多寡，及是否為致命部位，有時雖可
      藉為認定有無殺意之心證，究不能據為絕對標準（最高法
      院18年度上字第130號判例、第1309號判例參照），而殺
      人與傷害致死之區別，即在下手加害時有無死亡之預見為
      斷，至受傷處所是否致命部位，及傷痕之多寡，輕重如何
      ，僅足供認定有無殺意之參考，原不能為區別殺人與傷害
      致人於死之絕對標準（最高法院19年度上字第718號判例
      參照）。由事實欄所記載犯罪過程觀之，被告與被害人間
      應不認識且無恩怨糾紛，純因為被告與癸○○間發生嫌隙
      ，被告始聚眾持器械前往竹北KTV，應認被告與被害人間
      原無深仇大恨可言，被告應無殺害被害人之動機。另依據
      上開事證，並無積極證據證明被告有實際下手持器械砍刺
      被害人，本案雖係被告聚眾持器械前往竹北KTV而導致本
      案發生，惟被告初始之本意應僅基於教訓而傷害他人身體
      ，嗣或因實際持器械砍刺被害人之共犯兇性大發，另萌生
      殺人之犯意，而持器械砍刺被害人之身體頭背等要害致死
      亡結果，亦有可能，就此部分尚難認被告與該等共犯間有
      共同殺人之犯意聯絡及行為分擔。
三、論罪科刑部分：
（一）核被告所為，係犯刑法第277條第2項前段傷害致人於死罪
      。至於原起訴書認被告係涉犯刑法第271條第1項、第2項
      殺人未遂罪嫌，嗣經公訴人當庭以言詞變更起訴法條為第
      271條第1項殺人罪嫌部分，然被告應無殺害被害人之犯意
      連絡及行為分擔，已如前述，公訴人認被告涉犯刑法第27
      1條第1項、第2項殺人未遂罪嫌或同條第1項殺人既遂罪嫌
      ，即有未洽，因公訴人起訴之犯罪事實，與本院所認定之
      犯罪事實，基本社會事實同一，爰變更起訴法條為刑法第
      277條第2項前段，附此敘明。
（二）法律修正之比較：
    1.按94年2月2日修正公布，95年7月1日施行之刑法第2條第1
      項：「行為後法律有變更者，適用行為時之法律。但行為
      後之法律有利於行為人者，適用最有利於行為人之法律。
      」之規定，係規範行為後法律變更所生新舊法律比較適用
      之準據法，於新法施行後，應適用新法第2條第1項之規定
      ，為「從舊從輕」之比較，又比較時應就罪刑有關之共犯
      、未遂犯、想像競合犯、牽連犯、連續犯、結合犯，以及
      累犯加重、自首減輕暨其他法定加減原因（如身分加減）
      與加減例等一切情形，綜其全部罪刑之結果而為比較。（
      參照最高法院95年度第8次刑事庭會議決議意旨）。
    2.被告行為後刑法就共同正犯部分有所修正：修正後刑法第
      28條雖將舊法之「實施」修正為「實行」。其中「實施」
      一語，涵蓋陰謀、預備、著手及實行之概念在內，其範圍
      較廣；而「實行」則著重於直接從事構成犯罪事實之行為
      ，其範圍較狹；二者之意義及範圍固有不同，但對於本件
      被告而言，刑法第28條之修正內容，對於被告並無「有利
      或不利」之影響，應無適用修正後刑法第2條第1項之規定
      比較新舊法適用之問題。
    3.經罪刑綜合比較結果，應認修正後之法律並非較有利於被
      告，依修正後刑法第2條第1項之規定，自應適用行為時之
      法律即修正前之刑法規定。
（三）被告與該等不詳姓名年籍之男子間有共同傷害之犯意聯絡
      及行為分擔，為共同正犯。按兒童及少年福利法第70條第
      1項規定：「成年人教唆、幫助或利用兒童及少年犯罪或
      與之共同實施犯罪或故意對其犯罪者，加重其刑至2分之1
      。但各該罪就被害人係兒童及少年已定有特別處罰規定者
      ，不在此限。」，查本件被害人辰○○（78年12月27日生
      ）於案發時（95年5月14日）係未滿18歲之少年，惟被告
      於行為時為18歲以上未滿20歲之人，並非成年人，有其年
      籍資料在卷可稽，是被告尚難依少年事件處理法第85條規
      定加重其刑，附此敘明。
（四）爰審酌被告於行為時均年僅18歲，年紀尚輕，思慮不周，
      僅因與癸○○等人之糾紛，即聚眾持器械前往竹北KTV並
      傷及無辜之被害人，致發生被害人死亡之結果，被告行事
      衝動具有暴力傾向，所為危害社會治安甚鉅，造成被害人
      家屬無法磨滅之心靈傷痛，惡性重大，被告事後接受訊問
      訊時均避重就輕，且否認犯罪、掩飾其他共犯，態度不佳
      ，被告又未與被害人達成民事和解並賠償損害，並審酌被
      告之犯罪動機、目的、手段、方法、生活狀況、智識程度
      ，參與犯罪之程度及公訴人求處被告無期徒刑稍嫌過重等
      一切情狀，量處如主文所示之刑，以示懲儆。
據上論斷，應依刑事訴訟法第299條第1項前段、第300條，修正
後刑法第2條第1項前段、修正前第28條、第277條第2項前段，判
決如主文。
本案經檢察官子○○到庭執行職務。
中    華    民    國    97    年    1     月    10    日
                     刑事第七法庭審判長法  官  茆 臺 雲
                                       法  官  張林佑均
                                       法  官  陳 明 珠
上正本證明與原本無異。
如不服本判決，應於判決送達後10日內向本院提出上訴狀 (應抄
附繕本)。告訴人或被害人如對於本判決不服者，應具備理由請
求檢察官上訴，其上訴期間之計算係以檢察官收受判決正本之日
期為準。
中    華    民    國    97    年    1     月    10    日
                                       書記官  樂 嘉 威
附錄本案論罪科刑之法條
中華民國刑法第277條
（普通傷害罪）
傷害人之身體或健康者，處 3 年以下有期徒刑、拘役或 1 千元
以下罰金。
犯前項之罪因而致人於死者，處無期徒刑或 7 年以上有期徒刑；
致重傷者，處 3 年以上 10 年以下有期徒刑。


司法院資訊處製作；財團法人民間司法改革基金會備份。
